臺灣高雄地方法院民事判決　　　　　　　99年度保險字第10號
原　　　告　鄭仙花
　　　　　　林玉如
　　　　　　林家君
　　　　　　林靜婷
　　　　　　林鈺勳
前列五人共同
訴訟代理人　尤中瑛律師
被　　　告　國泰人壽保險股份有限公司
法定代理人　蔡宏圖
訴訟代理人　李昌明律師
複代理人　　陳妙泉律師
上列當事人間請求給付保險金等事件，本院民國100 年1 月11日
言詞辯論終結，判決如下：
    主      文
被告應給付原告新台幣壹佰肆拾萬元，及其中新台幣玖拾萬元自
民國九十七年十月二十八日起，另其中新台幣伍拾萬元自民國九
十九年四月二十一日起，均至清償日止，按週年利率百分之十計
算之利息。
原告其餘之訴駁回。
訴訟費用由被告負擔百之六十七，餘由原告負擔。
    事實及理由
一、原告林天生於起訴後之民國98年9 月7 日死亡，並由其繼承
    人鄭仙花、林玉如、林家君、林靜婷、林鈺勳（原名林梅玉
    ）等人承受訴訟，核無不合，應予准許。
二、原告主張：原告等人之被繼承人林天生為訴外人中國鋼鐵股
    份有限公司（下稱中鋼公司）員工，中鋼公司及中鋼公司之
    職工福利委員會，自92年9 月起擔任要保人，以中鋼公司之
    全體員工為被保險人，向被告投保員工團體意外險（下稱系
    爭保險），保險金額共新臺幣（下同）700 萬元，並每年續
    約迄今。林天生係中鋼公司員工，為被保險人之一，林天生
    於97年4 月11日在中鋼公司門口摔倒，致右肩肱股粉碎性骨
    折併關節脫臼，經長期治療180 日後，於97年10月9 日經高
    雄市立小港醫院出具殘廢程度診斷書，認林天生為右肩僵硬
    鸞縮，無法隨意活動，林天生之上開情形已符合系爭保險契
    約附件「殘廢程度與保險金給付表」，第8-3-6 項約定之「
    一上肢肩、肘腕關節中有一大關節永久喪失機能」，被告應
    賠償保險金額30% 比例賠償金之約定，被告自應給付原告21
    0 萬元賠償金；又林天生之上開情形縱使不符合「殘廢程度
    與保險金給付表」第8-3-6 項之約定，亦應認已符合「殘廢
    程度與保險金給付表」第8-3-10項約定之「一上肢肩、肘及
    腕關節永久遺存顯著運動障害者」，或第8-3-13項約定之「
    一上肢肩、肘及腕關節永久遺存運動障害者」，被告應賠償
    保險金額20% 比例賠償金之約定，被告亦應給付原告140 萬
    元賠償金，詎林天生於97年10月13日向被告請求給付「右肩
    關節」殘廢保險金90萬元，竟遭被告於97年12月31日函覆拒
    絕給付，另就其餘之120 萬元賠償金，原告以存證信函向被
    告請求並經被告於99年4 月6 日收受後，被告亦拒絕給付，
    爰依系爭保險契約之約定，請求被告給付210 萬元之殘廢保
    險金，並依保險法第34條規定請求被告給付自收受理賠通知
    15 日 起，按年息10% 計算之遲延利息等語。並聲明：被告
    應給付原告210 萬元，及自97年12月28日起至清償日止，按
    年息10 %計算之利息。
三、被告則以：（一）就原告依「殘廢程度與保險金給付表」第
    8-3-6 項約定請求部份：系爭保險契約附表之「殘廢程度與
    保險金給付表」備註欄註9-1 ，已就第8-3-6 項約定所稱之
    「一上肢肩、肘及腕關節永久喪失機能者」，明確定義為：
    「(1)一上肢肩、肘及腕關節完全強直或完全麻痺，及該手五
    指均永久喪失機能者。(2)一上肢肩、肘及腕關節完全強直或
    完全麻痺者。」，原告提出之診斷證明書僅記載「右肩僵硬
    鸞縮，無法隨意活動」，亦即仍有活動力，且經送財團法人
    高雄醫學大學附設中和紀念醫院（下稱高醫）鑑定後，該院
    亦認不符合上開要件，難認已符合「永久喪失機能」之要件
    。（二）就原告依「殘廢程度與保險金給付表」8-3-10項及
    8-3-13項約定請求部份：「殘廢程度與保險金給付表」備註
    欄註9-2 ，已就第8-3-10項約定所稱之「一上肢肩、肘及腕
    關節永久遺存顯著運動障害者」，明確定義為：「(1)一上肢
    肩、肘及腕關節均永久遺存顯著運動障害，及該手五指均永
    久喪失機能者。(2)一上肢肩、肘及腕關節均永久遺存顯著運
    動障害者」，原告所提出之上開診斷證明書，尚難認已符合
    上開要件等語，資為抗辯。並聲明：原告之訴駁回。
四、兩造不爭執事項及爭點：
（一）不爭執事項：
  １、林天生為中鋼公司員工，中鋼公司及中鋼公司之職工福利
      委員會，自92年9 月起即擔任要保人，向被告投保系爭保
      險，保險金額700 萬元，林天生為被保險人之一，林天生
      發生上開事故之97年4 月11日係在系爭保險契約之有效期
      間內，有中鋼公司函及檢送之保險單在卷可稽（卷第169
      頁以下）。
  ２、林天生於97年4 月11日因「右肩肱股粉碎性骨折併關節脫
      臼，在高雄市立小港醫院接受住院治療，於97年5 月2 日
      出院，共住院22天，並有高雄市立小港醫院診斷證明書為
      證（卷第9 頁）。
  ３、高雄市立小港醫院97年10月9 日診斷證明書記載林天生「
      現右肩僵硬鸞縮，無法隨意活動」等語，有診斷證明書為
      證（卷第10頁）。
（二）本件爭點：
      林天生之受傷情形是否符合系爭保險契約附表之「殘廢程
      度與保險金給付表」第8-3-6 項或8-3-10項或8-3-13項約
      定之殘廢等級？
五、得心證之理由：
（一）林天生之受傷情形是否符合系爭保險契約附表之「殘廢程
      度與保險金給付表」第8-3-6 項約定之殘廢等級？
      查系爭保險契約附表之「殘廢程度與保險金給付表」備註
      欄註9-1 （卷一第45頁），已就第8-3-6 項約定所稱之「
      一上肢肩、肘及腕關節永久喪失機能者」，明確定義為：
      「係指一上肢完全廢用，如下列情況者：(1)一上肢肩、肘
      及腕關節完全強直或完全麻痺，及該手五指均永久喪失機
      能者。(2)一上肢肩、肘及腕關節完全強直或完全麻痺者。
      」之情形。而原告所提出之林天生診斷證明書僅記載林天
      生之病情為「右肩僵硬鸞縮，無法隨意活動」（卷一第10
      頁）；又經本院送請高醫鑑定後，該院函覆稱：「... ，
      林君最後一次之診斷書記載為右肩活動度15度之活動度，
      表示應有些許活動度，自然無法符合上肢機能障害之範圍
      ... 」（卷一第235 頁）；另依第一產物保險股份有限公
      司99年7 月9 日一產雄賠字第90638 號函及勞工保險局99
      年7 月21日保給傷字第0996 0470130號函所檢送，林天生
      為申請強制汽車責任保險賠償及職業傷害失能給付保險賠
      償，而於98年6 月20日至高雄市小港醫院鑑定之勞工保險
      診斷書所載（卷一第211 、220 頁），亦僅認林天生之殘
      廢情形為右肩活動角度前舉10度、後舉0 度，亦尚未達一
      上肢肩、肘及腕關節完全強直或完全麻痺之永久喪失機能
      程度，故林天生之受傷情形，自難認已符合系爭保險契約
      附表之「殘廢程度與保險金給付表」第8-3-6 項約定之殘
      廢等級情形。
（二）林天生之受傷情形是否符合系爭保險契約附表之「殘廢程
      度與保險金給付表」第8-3-10項約定之殘廢等級？
      查系爭保險契約附表之「殘廢程度與保險金給付表」備註
      欄註9-2 ，已就第8-3-10項約定所稱之「一上肢肩、肘及
      腕關節永久遺存顯著運動障害者」，明確定義為：「係指
      一上肢各關節遺存顯著運動障害者，如下列情況者：(1)一
      上肢肩、肘及腕關節均永久遺存顯著運動障害，及該手五
      指均永久喪失機能者。(2)一上肢肩、肘及腕關節均永久遺
      存顯著運動障害者」，依上開定義可知，被保險人必須一
      上肢中之「肩、肘及腕關節」等三關節均有永久遺存顯著
      運動障害之情形，始得依本款請求賠償，而本件林天生之
      病情係只有右肩受傷，其肘及腕關節並無永久遺存顯著運
      動障害之情形，則林天生之受傷情形，自難認已符合系爭
      保險契約附表之「殘廢程度與保險金給付表」第8-3-10項
      約定之殘廢等級情形。
（三）林天生之受傷情形是否符合系爭保險契約附表之「殘廢程
      度與保險金給付表」第8-3-13項約定之殘廢等級？
      查系爭保險契約附表之「殘廢程度與保險金給付表」，第
      8-3-13項，係只約定為「一上肢肩、肘及腕關節永久遺存
      運動障害者」，其文義並無一上肢肩、肘及腕關節『均』
      須永久遺存運動障害之情形，此與同表第8-3-12項約定為
      「兩上肢肩、肘及腕關節『均』永久遺存運動障害者」，
      及前段所述之第8-3-10項備註欄，就此項所做之定義須「
      (1)一上肢肩、肘及腕關節『均」永久遺存顯著運動障害，
      及該手五指均永久喪失機能者。(2)一上肢肩、肘及腕關節
      『均』永久遺存顯著運動障害者」等，都有肩、肘及腕關
      節『均」永久遺存運動障害之文義及定義，互相比較，可
      知第8- 3-13 項，只須一上肢肩、肘及腕關節中，有其一
      永久遺存有運動障害之情形，即可請求被告依此約定給付
      保險金。而系爭保險契約附表之「殘廢程度與保險金給付
      表」備註欄註9-3 ，就第8-3-13項約定所稱之「運動障害
      」，係定義為「係指喪失生理運動範圍三分之一以上者」
      。又人體上肢肩關節之正常之生理活動範圍為前舉180 度
      、後舉60度，共計240 度，有行政院衛生署於95年9 月8
      日以該署照字第0952801549號函公告修正之「身心障礙等
      級表」在卷可稽（卷一第16頁背面）。則依林天生於98年
      6 月20日至高雄市小港醫院鑑定之勞工保險診斷書所載之
      殘廢情形為右肩活動角度前舉10度、後舉0 度計算，其所
      喪失之右肩生理運動範圍高達95.8% ，已符合上開「喪失
      生理運動範圍三分之一以上者」之定義，故原告自得依本
      款規定請求被告給付以保險金額20% 比例計算之保險賠償
      金共140 萬元。
六、綜上所述，原告依系爭保險契約之約定，所得請求被告給付
    之殘廢保險賠償金額為140 萬元。又「保險人應於要保人或
    被保險人交齊證明文件後，於約定期限內給付賠償金額。無
    約定期限者，應於接到通知後十五日內給付之。保險人因可
    歸責於自己之事由致未在前項規定期限內為給付者，應給付
    遲延利息年利一分。」，保險法第34條定有明文，查原告之
    被繼承人林天生曾於97年10月13日向被告提出90萬元之理賠
    申請，依上開法條之規定，被告應自97年10月28日起給付
    按週年利率10% 計算之遲延利息，另就其餘之50萬元部份，
    原告曾於99年4 月2 日以存證信函請求被告理賠，並經被告
    於99年4 月6 日收受，有存證信函及掛號信件回執在卷可稽
    （卷一第191-193 頁），就此50萬元部份，被告應自99年4
    月21日起給付按週年利率10% 計算之遲延利息。從而，原告
    依系爭合險契約法律關係提起之本件請求，於上開金額及利
    息之範圍內，為有理由，應予准許；至原告逾此範圍之請求
    ，為無理由，應予駁回。
七、本件事證已臻明確，兩造所提其他陳述抗辯及攻擊防禦方法
    或證據，經核與判決結果不生影響，爰不逐一論列，附此敘
    明。
八、訴訟費用負擔之依據：民事訴訟法第79條。
中    華    民    國   100    年    1     月    31    日
                  民事第四庭  法  官  郭文通
正本係照原本作成。
如對本判決上訴，須於判決送達後20日內向本院提出上訴狀。如
委任律師提起上訴者，應一併繳納上訴審裁判費。
中    華    民    國   100    年    1     月    31    日
                              書記官  黃琬婷